【裁判字號】    89,上訴,738
【裁判日期】    890523
【裁判案由】    偽造文書等
【裁判全文】
臺灣高等法院臺中分院刑事判決          民國八十九年度上訴字第七三八號
    上  訴  人  臺灣南投地方法院檢察署檢察官
    被      告  壬○○
右上訴人因被告偽造文書等案件，不服台灣南投地方法院中華民國八十九年三月九日
第一審判決（民國八十八年度訴字第三八二號，起訴案號：台灣南投地方法院檢察署
民國八十八年度偵字第五二五四號），提起上訴，本院判決如左：
    主      文
原判決關於壬○○部分撤銷。
壬○○共同連續行使偽造私文書，足以生損害於他人，累犯，處有期徒刑月。
    事      實
一、壬○○曾犯賭博罪，經原審法院判處有期徒刑六月，於八十六年二月廿七日易科
    罰金執行完畢，壬○○與已判決確定之丙○○係夫妻，於民國八十五年九月上旬
    ，以丙○○之名義召集內標制之互助會，籌聚資金，包括其本人為會首在內，共
    計卅一名，會款每月新台幣（下同）二萬元，會期自八十五年九月五日起至八十
    八年三月五日止。詎丙○○因生意上資金周轉需要，竟與壬○○共同基於意圖為
    自己不法之所有之概括犯意，分別於八十五年十一月五日、同年十二月五日、八
    十六年五月五日、同年六月五日、同年七月五日、八十七年一月五日、同年三月
    五日，連續在南投縣竹山鎮瑞竹巷七十八弄二十三號住處，依序冒用張宗慶、癸○○、乙○○、張春長、庚○○、子○○、張宗碧等人之名義，標金分別為三千
    九百元、三千七百元、四千二百元、四千三百元、三千八百元、三千三百五十元
    、四千元，其中四次以偽填標單方式、另三次則以電話通知得標方式，向其他活
    會會員詐稱為該被冒名之會員得標，向被冒名之人則又詐稱，係他人得標，致使
    活會會員及被冒名之會員陷於錯誤，而付出會金（被冒名者均以活會會員交付會
    款），依次分別詐取四十六萬六千九百元、四十七萬二千七百元、三十九萬五千
    元、三十九萬二千五百元、四十萬五千元、三十三萬三千元、三十萬四千元，足
    以生損害於被冒名之會員及其他活會會員之權益，嗣因丙○○於八十七年五月五
    日將該互助會逕行停標，並置之不理，其後經會員乙○○等人相互探詢互助會情
    況，得知上情，始知受騙。
二、案經乙○○、庚○○、辛○○、癸○○、子○○、戊○○、丁○○及己○○等人
    訴請臺灣南投地方法院檢察署檢察官偵查起訴。
    理      由
一、訊據被告壬○○，矢口否認有右開犯行，辯稱丙○○冒標事，其均不知情云云。
    惟查右開事實業據被告壬○○及共同被告丙○○在原審供認不諱（見原審卷第廿
    五頁正面），核與告訴人乙○○、庚○○、辛○○、癸○○、子○○、戊○○、
    丁○○、己○○在原審偵審中或本院審理時指訴之情節大致大相符，並有互助會
    簿一本及戊○○所提之補據狀一紙附卷可證，觀之共同被告丙○○在偵查中供稱
    ，標會時壬○○大部分都有在場，會款壬○○比較常去收錢（見偵查卷第十二頁
    背面），被告壬○○供稱：標會時其都有在場（見偵查卷第十三頁背面），足證
    被告之辯解，係卸責之詞，不足採信，其犯行應可認定。
二、查民間互助會之標單，乃依習慣足以表示其會員願出利息若干之意思，參與競標
    之用，有通知證明之性質，自屬刑法第二百二十條第一項以文書論之私文書。核
    被告壬○○所為，係犯刑法第二百十六條、第二百二十條、第二百十條之行使偽
    造私文書罪及刑法第三百三十九條第一項之詐欺罪。被告偽造私文書後，復持以
    行使，其偽造之低度行為，應為行使之高度行為所吸收。被告先後四次行使偽造
    私文書七次詐欺行為，均時間相接，犯罪構成要件相同，顯係基於概括犯意均為
    連續犯均應以一罪論處（按被告等冒標七次，其中四次偽填標單，另三次以電話
    通知得標，未寫標單，因時隔二年多被告等無法記憶寫標單之年月，故無法標明
    何年月寫標單、何年月未寫標單）被告七次冒標，向多數活會會員及被冒名之會
    員行詐，乃一行為而觸犯數罪名，為想像競合犯，被告壬○○與共同被告丙○○
    ，對於犯罪行為，有意思之聯絡，及行為之分擔，均為共同正犯，被告等所犯行
    使偽造私文書與詐欺罪，其間有方法結果之牽連關係，為牽連犯，應依較重之行
    使偽造私文書罪處斷。被告曾犯賭博罪，經原審法院判處有期徒刑六月，於八十
    六年二月廿七日易科罰金執行完畢，有本院被告全國前案紀錄表附卷可證，其於
    五年以內再犯有期徒刑以上之本罪，為累犯，應依法加重其刑，原審疏未詳查，
    對於被告壬○○遽為無罪之諭知，尚有未當，檢察官上訴意旨指摘原判決關於被
    告壬○○部分不當，為有理由，應由本院將原判決關於被告壬○○部分撤銷改判
    ，爰審酌被告犯罪之動機、目的、手段、所生之危害，其先生丙○○經判處有期
    徒刑一年，緩刑五年確定，因被告曾受有期徒刑以上刑之宣告等一切情狀，量處
    以有期徒刑三月，至偽造之標單已毀棄不存在，故不予宣告沒收，併此明。
據上論斷，應依刑事訴訟法第三百六十九條第一項前段、第三百六十四條、第二百九
十九條第一項前段，刑法第五十六條、第廿八條、第二百十六條、第二百十條、第二
百二十條、第三百三十九條第一項、第五十五條、第四十七條，罰金罰鍰提高標準條
例第一條，判決如主文。
本案經檢察官甲○○到庭執行職務。
中      華      民      國    八十九     年      五       月    廿三    日
                                  臺灣高等法院臺中分院刑事第九庭
                                        審判長法  官  胡  森  田
                                              法  官  康  應  龍
                                              法  官  趙  春  碧
右正本證明與原本無異。
如不服本判決應於收受送達後十日內向本院提出上訴書狀，其未述上訴之理由者並
得於提起上訴後十日內向本院補提理由書（均須按他造當事人之人數附繕本）。
                                              書記官  陳  曉  青
中      華      民      國    八十九     年 五       月    廿四    日
                                                                        Ｑ


司法院資訊處製作；財團法人民間司法改革基金會備份。
